【裁判字號】    94,抗,2866
【裁判日期】    950522
【裁判案由】    假處分
【裁判全文】
臺灣高等法院民事裁定                  94年度抗字第2866號
抗  告  人  中華民國律師公會全國聯合會又名全國律師公會
代  表  人  甲○○
抗  告  人  台北律師公會
代  表  人  甲○○
抗  告  人  甲○○
上列當事人與相對人偽台北律師公會等間假處分事件，對於中華
民國94年11月7日台灣台北地方法院所為94年度抗字第6692號裁
定，提起抗告，本院裁定如下：
    主  文
抗告駁回。
抗告訴訟費用由抗告人負擔。
    理  由
一、就抗告人中華民國律師公會全國聯合會（又名全國律師公會
    ）、台北律師公會部分：
 1、按非法人團體，設有代表人或管理人者，有當事人能力，民
    事訴訟法第40條第3項定有明文，次按法院於能力、法定代
    理權或為訴訟所必要之允許，認為有欠缺而可以補正者，應
    定期間命其補正，同法第49條亦有規定。而當事人能力之有
    無為法院依職權調查之事項，非法人團體未經合法代理者，
    其所為之訴訟行為應屬無效。
 2、經查，中華民國律師公會全國聯合會之現行代表人為古嘉諄
    ，台北律師公會之現行代表人為陳和貴，有各該律師公會函
    文及檢送之印文圖記在卷可按（見本院卷第93、94、96、99
    頁），抗告人所提出之聲請狀上所列之代表人與上開函文不
    符，所蓋用之圖記印文亦與該二公會目前所使用之圖記不符
    ，經本院限期命補正，抗告人自承已於95年3月31日收受補
    正裁定，並有送達証書在卷可按（見本院卷第106頁），惟
    迄今仍未見補正中華民國律師公會全國聯合會、台北律師公
    會現行有效之代表人及印文圖記，自難認本件抗告之提出業
    經合法代理，其抗告自難認為合法，應予駁回。
 3、抗告人雖主張古嘉諄、陳和貴均非中華民國律師公會全國聯
    合會及台北律師公會之合法代表人，其所使用之印文及圖記
    因拒絕移交而被廢止，現行中華民國律師公會全國聯合會又
    名全國律師公會及台北律師公會之合法代表人應為甲○○云
    云，並提出編號為原証306、309之台北律師公會圖記、中華
    民國律師公會全國聯合會圖記（見本院卷第147、149頁）。
    但查，台北律師公會第24屆第1次會員大會及第1次理監事會
    議紀錄，業經台北市政府社會局以94年6月2日北市社一字第
    09435762200號函、94年6月10日北市社一字第09435947100
    號函核備在案，該會第24屆之理事長為陳和貴先生，此有台
    北市政府社會局94年9月27日北市社一字第09439342800號函
    、台北律師公會95年3月7日九五北律文字第152號函及圖記
    、理事長條戳樣式在卷可按（見原審卷第31-33頁、本院卷
    第96、99頁），而中華民國律師公會全國聯合會於94年8月
    間之代表人為乙○○，94年11月18日以後之代表人為古嘉諄
    ，亦有該會95年3月6日（95）律聯字第95046號函可稽（見
    本院卷第93頁）；至於抗告人於94年6月17日以「台北律師
    公會，代表人甲○○」之名義向內政部聲請登記為理事、監
    事候選人之函文，業經中華民國律師公會全國聯合會以94年
    10月19日（94）律聯字第94255號函覆稱「經本會函請台北
    律師公會查明，該會答覆均非其所發文在案」（見原審卷第
    35、38、39頁），足見抗告人所主張之「台北律師公會、代
    表人甲○○」並未經內政部准予登記及備查，此部分抗告人
    所提出之補正，於法不合，尚難採信，附此敘明。
二、就抗告人甲○○部分：
 1、按抗告徵收裁判費新台幣1000元，民事訴訟法第77條之18條
    定有明文，又上訴不合法者，第二審法院應以裁定駁回之，
    但其情形可以補正者，審判長應定期間先命補正，民事訴訟
    法第444條第1項亦有規定，而前開規定依同法第495條之1，
    於抗告程序準用之。
 2、經查本件抗告人甲○○不服原裁定提起抗告，未據繳納裁判
    費，經本院於95年4月24日裁定命抗告人應於收受裁定翌日
    起5日內補正，該裁定已於同年5月10日合法送達，有送達証
    書存卷可按（見本院卷第189頁），茲已逾限，仍未遵行補
    繳，亦有本院95年5月17日裁判費或訴狀查詢表在卷可按，
    其抗告自非合法，應予駁回。
 3、又民事訴訟法第109條之1僅規定第一審法院不得於駁回訴訟
    救助聲請之裁定確定前，以原告未繳納裁判費為由駁回其訴
    ，當事人在第二審程序聲請訴訟救助，經第二審法院以裁定
    駁回其聲請者，第二審法院得不待該駁回之裁定確定，即以
    該當事人未繳納裁判費為由駁回其上訴（參見最高法院92年
    度台抗字第501號裁判要旨）。本件抗告人對本件抗告裁判
    費聲請訴訟救助，經本院以94年度聲字第369號裁定駁回在
    案，該案雖未確定，然依首揭說明，本件抗告自不在規範之
    列。
據上論結，本件抗告為不合法，依民事訴訟法第495條之1、第
444條第2項、第95條，裁定如主文。
中    華    民    國    95    年    5     月    22    日
                  民事第十四庭  審判長法  官  許正順
                                      法  官  鍾任賜
                                      法  官  張  蘭
正本係照原本作成。
本裁定不得再抗告，如不服本裁定應於裁定送達後10日內提出異
議。
中    華    民    國    95    年    5     月    24    日
                                      書記官  應瑞霞


司法院資訊處製作；財團法人民間司法改革基金會備份。
